【裁判字號】    89,訴,3104
【裁判日期】    900731
【裁判案由】    懲治走私條例
【裁判全文】
臺灣臺中地方法院刑事判決                        八十九年度訴字第三一四號
    公  訴  人  臺灣臺中地方法院檢察署檢察官
    被      告  丁○○
                乙○○
右被告等因懲治走私條例案件，經檢察官提起公訴（八十九年度偵字第一五九００號
），本院判決如左：
    主  文
丁○○、乙○○均無罪。
    理  由
一、公訴意旨略以：被告丁○○係澎湖籍漁船「新凱勝二號」之船長，被告乙○○則
    係該漁船之船員，渠二人於民國八十九年六月八日晚上十一時十五分許，駕駛該
    漁船自臺中縣梧棲漁港報關出海，於翌日下午二時許，行至新竹外海約十八浬（
    北緯二十五度、東經一百二十度二十分）之海域時，在海面上發現漂流物，經打
    撈後發現為未貼專賣憑證之大衛杜夫牌未稅洋菸共計五千包，詎其二人明知未經
    許可不得私運管制物品進口，竟基於共同犯意之聯絡，共同將所撈獲之未稅洋菸
    藏於漁船密艙並用漁網遮蓋，於同日晚間八時許，駕駛該漁船報關返回梧棲漁港
    ，停泊於卸漁區碼頭。嗣於同日晚上八時三十分許，因「新凱勝二號」漁船附近
    人群聚集狀況異常，經警登船檢查，在該漁船密艙中查獲大衛杜夫牌（ＤＡＶＩ
    ＤＯＦＦ  ＣＬＡＳＳＩＣ）未稅洋菸二千二百五十包，另於「新凱勝二號」漁
    船外側約二至四公尺處之水面查獲大衛杜夫牌未稅洋菸二千七百五十包，總計共
    五千包，其總額以緝獲時之完稅價格計算，共新臺幣（下同）十一萬三千元。因
    認被告丁○○、乙○○二人共同涉犯懲治走私條例第二條第一項之私運管制物品
    進口罪嫌云云。
二、按犯罪事實應依證據認定之，無證據不得推定其犯罪事實；又不能證明被告犯罪
    者，應諭知無罪之判決，刑事訴訟法第一百五十四條、第三百零一條第一項分別
    定有明文。次按事實之認定，應憑證據，所謂證據，須適於為被告犯罪事實之證
    明者，始得採為斷罪資料，如未能發現相當證據，或證據不足以證明，自不能以
    推測或擬制之方法以為裁判基礎；又認定不利於被告之事實，須依積極證據，苟
    積極證據不足為不利於被告事實之認定時，即應為有利於被告之認定，更不必有
    何有利之證據，最高法院五十三年臺上字第二七五０號、三十年上字第八一六號
    、四十年臺上字第八六號分別著有判例可資參照。又認定犯罪事實應依證據，為
    刑事訴訟法所明定，故被告否認犯罪事實所持之辯解，縱屬不能成立，仍非有積
    極證據足以證明其犯罪行為，不能遽為有罪之認定，此最高法院三十年上字第一
    八三一號亦著有判例。再懲治走私條例第二條第一項係規定：私運管制物品進口
    、出口逾公告數額者，處七年以下有期徒刑，得併科新臺幣二十萬元以下罰金。
    而洋菸則係列為「丙  管制進口物品」，且係以一次私運一項或數項，其總額由
    海關照緝獲時之完稅價格計算，超過新臺幣拾萬元者，始符合懲治走私條例第二
    條第一項「私運管制物品進口」之構成要件。
三、本件公訴人認被告丁○○、乙○○二人共同涉犯懲治走私條例第二條第一項之私
    運管制物品罪嫌，無非係以：（一）依卷附之移送資料可知，本件海巡署中巡局
    三三大隊隊員係於「新凱勝二號」漁船密艙內先查獲未稅洋菸九大包（每大包二
    十五條，計二千二百五十包），隨後在該漁船外側約二至四公尺處之水面查獲未
    稅洋菸二百七十五條（計二千七百五十包），又該撈獲之香菸與漁船上所載運之
    未稅洋菸包裝相同，且查獲時間適逢退潮，潮水流向西南，漂流物不可能滯留港
    內，參酌被告乙○○於警訊中供稱：伊知道菸是從海上撿到的，數量多少伊沒算
    ，撿到的菸有的放在甲板，有的放在漁網上面，伊並不知道為何安檢人員沒在甲
    板上發現洋菸，又漁船靠岸繫船時，伊確定漁船週邊水面並無東西，伊綁好船後
    就離開了等語，足認上開「新凱勝二號」漁船附近所撈獲之未稅洋菸應係被告丁○○所臨時丟包之物藉以規避檢查。故本案應認被告二人所私運進口之未稅洋菸
    數量合計應有五千包。（二）查獲之未稅洋菸經送臺灣省菸酒公賣局臺中分局鑑
    價結果，其完稅價格每包係二二‧六元乙情，有該局八十九年九月十一日八九中
    局查字第四二六七號函在卷可參，則被告二人私運進口之未稅洋菸五千包，合計
    已達十一萬三千元，顯已逾十萬元之公告管制數額，自不待言。（三）此外，復
    有上開未貼專賣憑證之未稅洋菸五千包扣案可證，為其論據。惟訊據被告二人則
  均堅決否認隨後在該漁船外側約二至四公尺處之水面查獲之未稅洋菸二百七十五
    條（計二千七百五十包）係渠二人所私運進口丟包，均辯稱：海面上的香菸不是
    渠二人所載運進港，當初渠二人在海面上撿到的數量沒有那麼多，可能係之前進
    港的漁船所丟的，渠船上所載的洋菸只有九大包，而菸都放在船艙裡面，沒有放
    甲板上，如果放甲板上，港口警察就會查獲，且進港到查獲時間很短不可能丟那
    麼多包，如果要丟就應全部丟完等語。
四、本院查：（一）、訊據證人即當日在場執行查獲勤務之甲○○及丙○○二人於本
    院審理時到庭分別結證稱：「甲○○答：當日我先到場，因為新凱勝二號進港時
    他的航道異於平常，他的漁獲、作業時數不相符，他靠岸時與明鴻滿並靠，我們
    有上明鴻滿的船檢查，但是沒有查到與香菸有關的東西，而且水面上的香煙不可
    能是漂流來，因為當時是退潮，我們在安檢站時，就注意新凱勝二號。而且我們
    有派員到岸邊，監視的人並沒有說有看到新凱勝二號有丟包。他們從進港到靠岸
    ，大約半小時（問：當天查獲的情形？）」；「丙○○答：通報後不到十分鐘就
    到查獲地點，現場監視的人並沒有跟我報告被告二人有在船上丟包（問：當天查
    獲的情形？）」；「甲○○答：是的，我們的監視人員先到，新凱勝二號才慢慢
    要靠岸，但明鴻滿已經事先停靠好了，全程都沒有人報告說新凱勝二號有人丟包
    （問：新凱勝二號到港靠岸時，人員是否已在那邊監視了？）」等語（詳見本院
    九十年七月十八日審判筆錄），是以被告二人所駕之「新凱勝二號」漁船既係自
    進港前至靠岸止全程均遭海巡署中巡局三三大隊人員監控，且係海巡署人員先到
    岸邊，「新凱勝二號」漁船始靠岸，衡情被告二人若有丟包之情形，以香菸之包
    裝體積判斷當會為海巡署人員發覺，從而被告二人上開所辯海面上的香菸不是渠
    二人所載運進港乙節，應可採信。（二）、再參以證人甲○○於本院審理時復結
    證稱：渠等亦有上明鴻滿漁船檢查，但明鴻滿漁船上並沒有走私香菸的線索等語
    （詳見同上審判筆錄），另質之證人即「明鴻滿」漁船之船長戊○○亦矢口否認
    海面上之香菸係自其漁船上所丟包（詳見同上審判筆錄），是本件亦查無其他積
    極證據足以證明所查獲之大衛杜夫牌（ＤＡＶＩＤＯＦＦ  ＣＬＡＳＳＩＣ）未
    稅洋菸共五千包，係被告二人所駕之「新凱勝二號」漁船與「明鴻滿」漁船所共
    同私運進口，而共犯本件之罪。（三）、若以被告二人船上查獲時所載之香菸二
    千二百五十包，以完稅價格每包係二二‧六元計算，總計則為五萬零八百五十元
    ，顯未逾十萬元之公告管制數額，核與懲治走私條例第二條第一項之私運管制物
    品進口罪之構成要件尚有未合。此外，復查無其他積極證據足資證明被告二人有
    何共同私運管制物品進口超過新臺幣十萬元之完稅價格之犯行，不能證明被告二
    人犯罪，揆諸首揭說明，自應諭知被告二人為無罪之判決，以免冤抑。
據上論斷，應依刑事訴訟法第三百零一條第一項，判決如主文。
本案經檢察官張富慶到庭執行職務。
中      華      民      國      九十      年      七    月      三十一  日
                                  臺灣臺中地方法院刑事第四庭
                                      法  官  許  旭  聖
右正本證明與原本無異。
如不服本判決，應於判決送達後十日內向本院提出上訴狀（應附繕本），上訴於
臺灣高等法院臺中分院。
                                      書記官
中      華      民      國      九十      年      七    月      三十一  日


司法院資訊處製作；財團法人民間司法改革基金會備份。
